【裁判字號】    99,易,1044
【裁判日期】    990629
【裁判案由】    詐欺
【裁判全文】
臺灣高雄地方法院刑事判決              99年度易字第1044號
公  訴  人  臺灣高雄地方法院檢察署檢察官
被      告  丁○○
            丙○○
上列被告因詐欺案件，經檢察官提起公訴（99年度偵字第4174號
），及移送併案審理（臺灣高雄地方法院檢察署99年度偵字第13
437 號），本院判決如下：
    主  文
丁○○幫助犯詐欺取財罪，處有期徒刑參月，如易科罰金，以新
臺幣壹仟元折算壹日。
丙○○幫助犯詐欺取財罪，累犯，處有期徒刑肆月，如易科罰金
，以新臺幣壹仟元折算壹日。
    事  實
一、丙○○前於民國96年間因恐嚇案件，經本院以96年度簡字第
    1232號判決判處有期徒刑3 月確定，甫於97年2 月4 日易科
    罰金執行完畢。丙○○、丁○○均明知申請金融帳戶及行動
    電話門號並無特殊限制，任何人均得以自己名義申請金融帳
    戶及行動電話門號使用，可預見提供自己申請之金融帳戶及
    行動電話門號予陌生人士或與自己不具密切信賴關係之人使
    用，可能被利用為詐騙之犯罪工具，竟仍分別基於幫助詐欺
    取財之犯意，由丁○○於98年11月9 日，在高雄市○○路新
    堀江附近某麥當勞商店前，與真實姓名年籍不詳自稱陳先生
    之某詐騙集團成員見面後，談妥以每支行動電話門號新台幣
    （下同）300 元之代價，請丁○○辦理行動電話門號供其使
    用後，由丁○○至高雄市左營區台灣大哥大股份有限公司某
    門市申辦0000000000號行動電話門號、左營區威寶電信股份
    有限公司某特約店申辦0000000000號行動電話門號後，隨即
    將上開門號之SIM 卡交與該陳先生使用；另由丙○○於98年
    11月17日18時許，在高雄市○○區○○路某「統一超商」店
    前，將其所申辦之臺灣銀行左營分行（下稱臺灣銀行）帳號
    000000000000號帳戶之存摺、提款卡等資料交與真實姓名年
    籍不詳自稱陳先生之詐騙集團成員，並於同日晚間10時許提
    供該帳戶提款卡之密碼予陳先生使用。嗣該不詳男子所屬詐
    欺集團取得丁○○交付之0000000000號、0000000000號行動
    電話SIM 卡及丙○○提供之臺灣銀行帳戶存摺、提款卡及密
    碼與後，即共同基於為自己不法所有之詐欺取財犯意聯絡，
    而為下列犯行：(一)於98年11月18日以丁○○所申辦00000000
    00行動電話門號向甲○○佯稱係其所經營愛生製藥公司之客
    戶王先生，因急用須借款200,000 元云云，致甲○○陷於錯
    誤，於98年11月18日12時6 分許，自愛生製藥公司華南銀行
    南都分行指示匯款200,000 元進入丙○○臺灣銀行帳戶內。
    嗣甲○○發覺有異，報警處理，始循線查悉上情。(二)於98年
    12月22日以丁○○申辦0000000000行動電話門號撥打己○○
    00-0000000號家中電話，向己○○佯稱係桃園縣警察局刑警
    大隊長，因己○○可能涉及不法，個人資料可能遭人拿去犯
    案，所以要己○○將帳戶內資金交付保管1 年，等調查後若
    無犯罪事實再將資金匯回云云，致己○○陷於錯誤，於98年
    12月23日16時3 分許，至臺南縣善化鎮○○路郵局臨櫃匯款
    3,234,770 元至香港匯豐銀行總行范海珍帳戶內。嗣己○○
    發覺有異，報警處理，始循線查悉上情。
二、案經高雄市政府警察局左營分局移送及臺南縣警察局善化分
    局報告臺灣臺南地方法院檢察署呈請臺灣高等法院檢察署檢
    察長核轉臺灣高雄地方法院檢察署檢察官偵查後起訴暨移送
    併辦。
    理  由
一、本件被告丁○○、丙○○所犯係死刑、無期徒刑、最輕本刑
    為3 年以上有期徒刑以外之罪，其於準備程序中就被訴事實
    為有罪之陳述，經法官告知簡式審判程序之旨，並聽取檢察
    官及被告丁○○、丙○○之意見，經合議庭評議後，裁定進
    行簡式審判程序。又本件卷內之人證、物證、書證等證據，
    依刑事訴訟法第273 條之2 規定，不受第159 條第1 項關於
    傳聞法則規定之限制，依法均有證據能力，合先敘明。
二、前揭被告丁○○提供0000000000號及0000000000號行動電話
    門號；丙○○提供臺灣銀行帳戶存摺、提款卡及密碼予詐騙
    集團使用，取得該等資料之詐騙集團曾加以利用而遂行向他
    人詐欺取財之事實，分別經被告丁○○、丙○○於本院審理
    中坦承不諱，核與證人即愛生製藥公司會計乙○○、證人即
    被害人己○○於警詢所述遭人詐騙經過情形，互相合。復
    有華南銀行匯款回條聯、郵政國際匯款匯出申請暨賣匯水單
    、己○○家用00-0000000號電話通聯調閱查詢單、被告丙○○臺灣銀行左營分行開戶資料及帳戶往來明細表、被告丁○○於台灣大哥大申辦行動電話基本資料查詢單、申請書及通
    聯調閱查詢單、威寶電信0000000000號行動電話門號通聯調
    閱查詢單等件附卷可稽，足認被告丁○○、丙○○之自白核
    與事實相符，自得為認定犯罪之依據。按行動電話門號通常
    專屬個人使用，具有強烈之屬人性格，且現今行動電話甚為
    普及，申請門號並無任何特殊之限制，一般民眾皆得輕易申
    請1 個甚或數個門號使用；而金融帳戶同為個人之理財工具
    ，且金融存款帳戶，攸關存戶個人財產權益之保障，專屬性
    甚高，衡諸常理，若非與本人有密切關係，不可能提供個人
    帳戶供他人使用，又參以坊間報章雜誌及其他新聞媒體，對
    於以簡訊通知中獎或其他類似之不法犯罪集團，經常利用大
    量收購之他人行動電話門號、存款帳戶，以隱匿其等詐欺取
    財犯罪之不法行徑，規避執法人員之查緝，並掩飾、確保因
    自己犯罪所得之財物，類此在社會上層出不窮之案件，亦多
    所報導及再三披露，則依一般人之社會生活經驗，苟見他人
    不自己申請行動電話門號，或不自己開立帳戶而蒐集不特定
    人之帳戶使用，衡情應可預見收集之行動電話門號及帳戶乃
    係被利用為與財產有關之犯罪工具，而被告丁○○自承：伊
    因沒有工作急著用錢，所以沒想這麼多，就以每支門號300
    元之代價出售0000000000號及0000000000號行動電話門號予
    陳先生（見本院卷第29頁）；被告丙○○亦自稱：伊交付存
    摺、提款卡等帳戶資料予陳先生時，是為了找工作，交付時
    對於是否會遭詐欺集團作為詐騙工具，伊也沒想這麼多等語
    （見審易卷第22頁、本院卷第29頁），足徵被告丁○○、丙○○於渠等各自交付行動電話門號及帳戶資料予他人之際，
    並非無法預見其提供之行動電話門號及帳戶，可能會幫助犯
    罪集團作為不法收取他人款項之用及掩飾或隱匿重大犯罪所
    得財物，顯見渠等仍具有幫助詐欺之不確定故意提供該行動
    電話門號、帳戶資料予他人使用至明。本件事證明確，被告
    丁○○、丙○○幫助犯詐欺取財罪之犯行堪以認定，應依法
    論科。
三、按刑法上之幫助犯，係對於犯罪與正犯有共同之認識，而以
    幫助之意思，對於正犯資以助力，而未參與實施犯罪之行為
    者而言（最高法院75年度台上字第1509號、84年度台上字第
    5998號、88年度台上字第1270號判決參照）。而刑法第339
    條第1 項之詐欺取財罪，係以施用詐術使人陷於錯誤而交付
    財物為犯罪構成要件，詐騙集團之成員利用被告丁○○提供
    之行動電話門號聯絡被害人甲○○、己○○；利用被告丙○○提供之帳戶，作為指示被害人甲○○匯款進入而遂行其詐
    欺犯行之工具，被告丁○○、丙○○分別提供行動電話門號
    及金融帳戶均非詐欺取財罪之構成要件行為，且被告丁○○
    、丙○○僅將渠等之行動電話門號及帳戶交與他人後即未再
    過問，亦無為自己犯罪之意思，渠等行為僅係對於該犯罪之
    實行有所助益之協助行為，故核被告丁○○、丙○○所為，
    均係犯刑法第30條第1 項、第339 條第1 項詐欺取財罪之幫
    助犯。被告丁○○同時交付0000000000號、0000000000號行
    動電話門號，幫助詐騙集團詐騙被害人甲○○、己○○，屬
    一行為觸犯數同一罪名之同種想像競合犯，應依刑法第55條
    僅論以一幫助詐欺取財罪。又被告丁○○、丙○○均未實際
    參與詐欺犯行，渠等所犯情節較正犯輕微，應依刑法第30條
    第2 項規定，減輕其刑。又被告丙○○曾有如事實欄所載之
    前案科刑及執行紀錄，有臺灣高等法院被告前案紀錄表在卷
    可考，其受有期徒刑之執行完畢，5 年內故意再犯本件有期
    徒刑以上之罪，為累犯，應依刑法第47條第1 項之規定加重
    其刑，並與前開減輕事由，依法先加後減之。本院審酌被告
    丁○○、丙○○在知悉國內現今詐騙行為猖獗之情形下，竟
    仍隨意提供行動電話門號、帳戶資料供實行詐欺犯罪者行騙
    財物，除造成被害人因而受有損失外，並造成國家查緝犯罪
    之困難，嚴重破壞社會治安及金融秩序，助長社會犯罪風氣
    ，更造成被害人求償上之困難，所為實不足取，且被告2 人
    至今尚未與被害人甲○○、己○○達成和解，惟念被告丁○○、丙○○於本院審理期間坦承犯行，堪認均有悔意等一切
    情狀，量處被告丁○○有期徒刑3 月；被告丙○○有期徒刑
    4 月，並均諭知易科罰金之折算標準，以資懲儆。
據上論斷，應依刑事訴訟法第273 條之1 、第299 條第1 項前段
，刑法第339 條第1 項、第30條第1 項前段、第2 項、第55條、
第47條第1 項、第41條第1 項前段，刑法施行法第1 條之1 ，判
決如主文。
本案經檢察官戊○○到庭執行職務。
中    華    民    國    99    年    6     月    29    日
                  刑事第八庭    法  官  謝宗翰
以上正本證明與原本無異。
如不服本判決應於收受送達後10日內向本院提出上訴書狀，並應
敘述具體理由；如未敘述上訴理由者，應於上訴期間屆滿後20日
內向本院補提理由書（均須按他造當事人之人數附繕本）「切勿
逕送上級法院」。
中    華    民    國    99    年    6     月    29    日
                               書記官   李宗諺
附錄本判決論罪科刑之法條：
刑法第30條
幫助他人實行犯罪行為者，為幫助犯。雖他人不知幫助之情者，
亦同。
幫助犯之處罰，得按正犯之刑減輕之。
刑法第339條第1 項
意圖為自己或第三人不法之所有，以詐術使人將本人或第三人之
物交付者，處5 年以下有期徒刑、拘役或科或併科1 千元以下罰
金。
刑法施行法第1 條之1
中華民國94年1 月7 日刑法修正施行後，刑法分則編所定罰金之
貨幣單位為新臺幣。
94年1 月7 日刑法修正時，刑法分則編未修正之條文定有罰金者
，自94年1 月7 日刑法修正施行後，就其所定數額提高為30倍。
但72年6 月26日至94年1 月7 日新增或修正之條文，就其所定數
額提高為3倍。

司法院資訊處製作；財團法人民間司法改革基金會備份。
